臺灣桃園地方法院行政訴訟判決　
110年度交字第347號
原      告  董寶珠  
被      告  桃園市政府交通事件裁決處
                      設桃園市○○區○○路00號7至8樓
代  表  人  張丞邦    住同上
訴訟代理人  黃一鳴律師
上列當事人間交通裁決事件，原告不服被告民國110年7月15日桃
交裁罰字第58-DG0000000號裁決，提起行政訴訟，本院判決如下
：
    主  文
原告之訴駁回。
訴訟費用新臺幣參佰元由原告負擔。
    事實及理由
壹、程序部分
一、本件原告不服被告於民國110年7月15日以桃交裁罰字第58-D
    G0000000號裁決書（下稱原處分）所為之裁決，向本院提起
    撤銷訴訟，依兩造書狀所述各節及卷內資料所示，本件事證
    已臻明確，本院認無經言詞辯論之必要，爰依行政訴訟法第
    237 條之7 之規定，不經言詞辯論而為判決。
貳、實體部分
一、事實概要：原告於110年4月30日17時50分許，駕駛車牌號碼
    000-0000號自用小客車（下稱系爭車輛），行經桃園市平鎮
    區中豐路與延平路1段路口時未達路心即壓越行車導引線左
    轉彎且未禮讓行人先行，經桃園市政府警察局平鎮分局（下
    稱舉發機關）員警攔查仍未停車並擅自離去，員警認其有「
    違反道路交通管理處罰條例之行為，拒絕停車接受稽查而逃
    逸」之違規行為，於110年5月4日以桃警局交字第DG0000000
    號舉發違反道路交通管理事件通知單（下稱系爭舉發單） 
    逕行舉發其有違反道路交通管理處罰條例（下稱道交條例）
    第60條第1項規定，並載明應於110年6月18日前到案。嗣原
    告於110年5月10日向被告陳述意見，被告於110年7月15日仍
    認其有「違反道路交通管理處罰條例之行為，拒絕停車接受
    稽查而逃逸」之違規事實明確，乃依道交條例第60條第1項
    規定，以原處分裁處原告罰鍰新臺幣（下同）2萬元，吊扣
    駕駛執照6個月並諭知易處處分，原處分並於110年7月20日
    送達予原告。原告不服原處分，於送達同日向本院提起本件
    行政訴訟，被告則於審理中刪除原處分關於易處處分之諭知
    。
二、原告起訴主張：原告當時並未看到員警揮舞指揮棒，且車窗
    緊閉，更沒有聽見哨音，被認定為拒檢逃逸實屬冤枉。且該
    處路口沒有左轉專用號誌，原告只能伺機左轉彎，另一張60
    0元罰鍰的罰單也已經繳納。但原告未發覺員警，也沒有看
    後照鏡，不知道員警在追原告的車輛，並沒有逃逸意圖等語
    。並聲明：原處分撤銷。
三、被告則以：
  ㈠按道交條例第4條第2項規定：「駕駛人駕駛車輛、大眾捷運
    系統車輛或行人在道路上，應遵守道路交通標誌、標線、號
    誌之指示、警告、禁制規定，並服從執行交通勤務之警察或
    依法令執行指揮交通及交通稽查任務人員之指揮。」、第7
    條之2第1項第4款規定：「汽車駕駛人之行為有下列情形之
    一，當場不能或不宜攔截製單舉發者，得逕行舉發：四、不
    服指揮稽查而逃逸，或聞消防車、救護車、警備車、工程救
    險車、毒性化學物質災害事故應變車之警號不立即避讓。」
    、第60條第1項規定略以：「汽車駕駛人，駕駛汽車有違反
    本條例之行為，經交通勤務警察或依法令執行交通稽查任務
    人員制止時，不聽制止或拒絕停車接受稽查而逃逸者，除按
    各該條規定處罰外，處新臺幣一萬元以上三萬元以下罰鍰，
    並吊扣其駕駛執照六個月。」。復按道路交通安全規則第10
    3條第2項規定：「汽車行經行人穿越道，遇有行人穿越時，
    無論有無交通指揮人員指揮或號誌指示，均應暫停讓行人先
    行通過。」。道交條例第60條第1項規定之處罰要件，非僅
    著重於「逃逸」之行為，尚需合致其前提要件即「經公務員
    制止違規行為，不聽制止」或「拒絕停車接受稽查」之要件
    ，方得成立本條之處罰規定，考其立法理由，係為有效遏阻
    違規被稽查取締者，不聽從執法者之制止而加速逃逸之行為
    。又所謂「交通違規不服稽查取締」，依內政部警政署70年
    7月13日警署交字第19418號函釋，認為「道交條例第60條，
    所謂對交通違規不服稽查取締之事實認定，須經攔停稽查而
    有下列情事之一者：一、拒絕查驗駕照、行照或其他足資稽
    查之文件者。二、拒絕停靠路邊接受稽查者。三、以消極行
    為不服從稽查者。四、經以警報器、喊話器呼叫靠邊停車而
    不靠邊停車接受稽查取締或逃逸者。」，顯知違反下列情事
    ：一、須經攔停稽查；二、有前揭四種情形，始該當之。
  ㈡依舉發機關110年6月21日平警分交字第1100020465號函略以
    ：「…查本分局員警於110年4月30日17時50分執行勤務時在
    平鎮區中豐路與延平路一段口見ARP-5896號車行經行人穿越
    道有行人穿越時，不暫停讓行人先行通過者，員警當場攔查
    制止時該車拒絕停車接受稽查而逃逸；經檢視微型攝影器影
    像，員警於現場手持開啟燈光之指揮棒並以明顯手勢示意該
    車靠邊停車，該車仍未減速靠邊而逕行駛離；現場指揮棒燈
    光明亮、員警手勢明確，該車尚難謂因未看見警示燈而無法
    停靠，據此，ARP-5896號車拒絕停車接受稽查而逃逸違規事
    實明確，員警爰依道交條例第60條第1項舉發，核無違誤…」
    。
  ㈢再依影像光碟，於影片時間2021/04/30 17：50：10至17：50
    ：14時，執勤員警以指揮棒及哨音示意原告靠邊停車接受稽
    查，而於影片時間2021/04/30 17：50：15時，原告未停車
    逕行駕車離去。依當時系爭車輛與員警間無阻礙視線之情況
    ，原告自得明確知悉員警對其攔停稽查之行為，即應依照員
    警指示停車接受稽查，本件違規事實明確，本處依法裁罰應
    無不當。
  ㈣另按交通警察製單舉發違反道交條例所列之違規事實，本質
    上為行政處分，係公務員基於職務上之權力，依法就特定之
    具體事件所為之具公法上效果之單方面行政行為，基於公務
    員為公法上行為具有公信力之原則，該行政行為當可被推定
    為真正，其據以依法處分之事實認定亦為正確無誤，本此公
    信原則，乃立法者賦予行政機關制定違反道路交通事件統一
    裁罰基準及處理細則，以達其維護交通秩序、安全之行政目
    的。系爭車輛因有「違反道交條例之行為，拒絕停車接受稽
    查而逃逸」之情，該當道交條例第60條第1項規定所定要件
    ，原處分並無違誤等語置辯。並聲明：原告之訴駁回。
四、本件爭點：員警有無對原告發動攔查之正當事由？原告有無
    拒絕停車接受稽查而逃逸之違規情事？
五、本院之判斷：
  ㈠按駕駛人駕駛車輛在道路上，應遵守道路交通標誌、標線、
    號誌之指示、警告、禁制規定，並服從執行交通勤務之警察
    或依法令執行指揮交通及交通稽查任務人員之指揮；汽車駕
    駛人，駕駛汽車行經行人穿越道有行人穿越時，不暫停讓行
    人先行通過者，處1,200元以上3,600元以下罰鍰；汽車駕駛
    人轉彎時，不依標誌、標線、號誌之指示者，處600 元以上
    1,800 元以下罰鍰並記違規點數1 點，道交條例第4 條第2 
    項、第44條第2項、第48條第1 項第2 款、第63條第1 項第1
     款分別定有明文。
  ㈡經查：本院依職權勘驗卷附採證光碟之結果略以：「影像為
    員警密錄器畫面，日期為『2021/04/30』，員警站立於路口行
    人穿越道旁值勤。於『17：50：08』時，路口有二名穿著橘色
    上衣之學生在員警所在位置之路口對面，正進入行人穿越道
    通行，同時一部自小客車（下稱系爭車輛）在二名學生右後
    方（即畫面左上方）約2 公尺處出現，同時壓越路口行車導
    引線在來車道前方欲左轉彎，並長按喇叭。二名學生均邊走
    邊回頭觀察系爭車輛。於『17：50：11』時，員警走至外側車
    道不停吹哨並舉起指揮棒示意攔查，此時系爭車輛位在行人
    穿越道上，員警在其車頭前方約5 公尺處。於『17：50：13』
    時，系爭車輛左轉彎後進入內側車道，員警此時在其車頭右
    側，距離約2 公尺，員警仍不停吹哨，該車並未停止，持續
    駛離。於『17：50：15』時，可見系爭車輛之車牌號碼為000-
    0000號。」上開勘驗內容，業經本院製作勘驗筆錄並函達兩
    造命表示意見（本院卷第62至82頁），且影像所見畫面亦與
    卷附影像擷取照片相符（本院卷第40至42頁）。
  ㈢是依勘驗結果所呈，原告駕駛系爭車輛確有於路口不依標線
    指示左轉彎且未禮讓行人先行等違規。原告對此部分事實亦
    不為否認或爭執（見本院卷第78頁），雖其主張該處並無左
    轉專用號誌，然各處道路標誌、標線及號誌之設置或變更，
    均為道路主管機關之權責，原告非不得以訴願或其他正當程
    序要求道路主管機關進行改善，且原告駕車於道路行駛本應
    遵守現場之標誌、標線及號誌之指示或限制，並應隨時注意
    車前狀況，如行近行人穿越道，遇有行人穿越時，亦應暫停
    禮讓行人先行通過，此乃一般合格駕駛人均應具備之交通常
    識，原告上開所辯，顯非可採。是其有不依標誌指示轉彎且
    未禮讓行人先行等違規事實已堪認定，且為舉發機關員警所
    察覺，員警進行攔查係有正當理由。
  ㈣次按汽車駕駛人，駕駛汽車有違反本條例之行為，經交通勤
    務警察或依法令執行交通稽查任務人員制止時，不聽制止或
    拒絕停車接受稽查而逃逸者，除按各該條規定處罰外，處1
    萬元以上3 萬元以下罰鍰，並吊扣其駕駛執照6 個月；領有
    汽車駕駛執照之汽車駕駛人，除駕駛聯結車、大客車、大貨
    車外之非其駕駛執照種類之車輛，違反本條例及道路交通安
    全規則之規定，應受吊扣駕駛執照情形時，無因而肇事致人
    受傷或重傷者，記違規點數5 點。但1 年內違規點數共達6
    點以上或再次應受吊扣駕駛執照情形者，併依原違反本條例
    應受吊扣駕駛執照處分規定，吊扣其駕駛執照，道交條例第
    60條第1 項前段、第68條第2 項亦有明文。
  ㈤舉發員警於發覺系爭車輛上開違規後所為之攔查係有正當是
    由已如上述，而原告對此辯稱未觀察後照鏡，故不知員警對
    其進行攔查云云（見本院卷第76頁）。然依勘驗筆錄可知，
    員警在發覺違規後，即自路旁走至外側車道面對系爭車輛之
    車頭5公尺處，不停吹哨並舉起指揮棒示意攔查等明確舉動
    甚明。是原告僅需充分注意車前狀況即應能看見員警攔查之
    舉，不需利用照後鏡觀察。且員警靠近系爭車輛至2公尺處
    仍不斷吹哨，縱使車窗緊閉，亦難認原告上開全未察覺之主
    張為真。準此，足認原告明知執勤員警以明確之指揮手勢進
    行攔查，卻仍拒不停車受檢並逃逸離去之違規屬實，被告所
    為原處分並無違誤。
六、綜上所述，原告駕駛系爭車輛有在路口未達路心即壓越行車
    導引線左轉彎且未禮讓行人先行而違反道交條例之行為，且
    原告應能知悉員警舉起指揮棒示意並吹哨之明確攔查舉動，
    卻仍拒絕停車接受稽查並逃逸，自有違反道交條例第60條第
    1 項規定。從而，被告依道交條例第60條第1 項及違反道路
    交通管理事件統一裁罰基準及處理細則規定，對原告裁處如
    原處分主文所示之處罰，核無違誤。原告訴請撤銷原處分，
    為無理由，應予駁回。
七、本件事證已臻明確，兩造其餘攻擊、防禦方法及所提證據，
    經核均與判決結果不生影響，爰不一一論列，併此敘明。
八、本件訴訟費用額確定為第一審裁判費300 元，爰依行政訴訟
    法第98條第1 項規定，由敗訴之原告負擔。
中　　華　　民　　國　　111 　年　　3 　　月　　16　　日
                  行政訴訟庭　法　官　徐  培  元
上為正本係照原本作成。
如不服本判決，應於判決送達後20日內，向本院提出上訴狀並表
明上訴理由（原判決所違背之法令及其具體內容或依訴訟資料可
認為原判決有違背法令之具體事實），其未載明上訴理由者，應
於提出上訴後20日內向本院補提理由書（上訴狀及上訴理由書均
須按他造人數附繕本，如未按期補提上訴理由書，則逕予駁回上
訴），並應繳納上訴裁判費新臺幣750元。
中　　華　　民　　國　　111 　年　　3 　　月　　16　　日
                              書記官  吳  文  彤